最高法院刑事判決　　　　　　　　　　　　　　　九十一年度台上字第三八五三號
　　上　訴　人　甲○○
右上訴人因常業竊盜案件，不服台灣高等法院高雄分院中華民國八十九年四月十二日
第二審判決（八十八年度上訴字第九七一號，起訴案號：台灣屏東地方法院檢察署八
十七年度偵字第四六一八、七二一八號），提起上訴，本院判決如左：
    主  文
原判決關於甲○○部分撤銷，發回台灣高等法院高雄分院。
    理  由
本件原判決認定上訴人甲○○基於意圖為自己不法所有之常業竊盜犯意，自民國八十
五年六月間起，迄八十七年六月十八日止，在屏東地區○○○○路線設網，於原判決
附表（下稱附表）一所示之時間竊取洪福三等三十一人之賽鴿，得手後按賽鴿腳環所
示之電話號碼，打電話要求被害人將附表一所示之款項，匯入上訴人女友林王秀戀於
屏東市○○路郵局開立之第0000000之七號帳號，或要求被害人按附表一所示
之約定時地交付款項，被害人等或依約定地點或以匯款方式交付款項（被害人陳志忠
部分，交現款之際，警巡邏車經過，蔡某逕將賽鴿交還，尚未得款），上訴人並以之
為業；旋為警持搜索票，於屏東市崇蘭里古松西巷二弄七十號二樓之一林王秀戀住處
查扣林王秀戀存款簿（郵局、台灣銀行、合作金庫各一本）、上訴人（高雄中小企銀
、高市農會、鳳山農會、高雄縣大社農會存摺各一本）、鴿子腳環四只等情，因而撤
銷第一審關於上訴人部分之判決，改判論處上訴人以犯竊盜為常業罪刑，固非無見。
惟查(一)有罪判決書之事實一欄，為判斷其適用法令當否之準據，法院應依職權就與論
罪科刑有關之事實，翔實記載，然後於理由內逐一說明憑以認定之證據，並使事實認
定與理由說明，互相適合，方為合法。原判決認定上訴人於附表所示之時、地竊取被
害人洪福三等人之賽鴿，但於犯罪時、地欄只載明被害人賽鴿放飛之時間與地點，就
上訴人行竊之時、地則未詳加記載認定，甚或只記載不詳二字，理由欄亦未敘明憑以
認定之證據，自有調查職責未盡與理由不備之違法。(二)刑法第三百四十六條第一項所
謂恐嚇，凡一切之言語、舉動足使他人生畏懼心者，均包含在內。查被害人洪福三、
詹智全、周國興、黃國原、黃建義、郭光輝、鄭建吉、陳啟惠、林榮文、劉英俊……
於警訊中或供明：上訴人來電言明：若要贖回賽鴿，應匯款若干元，否則賽鴿不予放
回，其因失其鴿子或鴿子被殺才匯錢等語甚詳（見警卷(二)第九頁起），如被害人上開
指訴為真實，則上訴人係以不放回或宰殺鴿隻之惡害通知被害人，使其生畏怖之念，
而交付財物，似應成立刑法第三百四十六條第一項之恐嚇罪（二十七年滬上字第一八
號判例參照），原判決認上訴人不成立刑法第三百四十六條第一項之罪，即有可議。
(三)認定犯罪事實應依證據，為刑事訴訟法所明定，故被告否認犯罪事實所持之辯解，
縱屬不能成立，仍非有積極證據足以證明其犯罪行為，不能遽為有罪之認定。本件原
判決認定上訴人無法證明鴿隻之來源，及證人王來成、許瑞馳、藍名和均無法證明上
開鴿隻係上訴人向林仲清回贖等情，遽認上開鴿隻係上訴人所竊得云云，即有違證據
法則。上訴意旨指摘原判決關於上訴人部分不當，尚非全無理由，應認此部分有撤銷
發回更審之原因。至原判決理由五、六不另為無罪之諭知部分，因公訴人認此等部分
與上揭論罪科刑部分為裁判上或實質一罪之關係，爰一併發回，附此敘明。
據上論結，應依刑事訴訟法第三百九十七條、第四百零一條，判決如主文。
中      華      民      國    九十一    年      七      月     十一     日
                              最高法院刑事第八庭
                                  審判長法官  莊  登  照
                                        法官  洪  明  輝
                                        法官  黃  一  鑫
                                        法官  魏  新  和
                                        法官  林  秀  夫
      右正本證明與原本無異
                                              書  記  官
中      華      民      國    九十一    年      七      月     十七     日
